# 同一控制下企业合并商誉问题

提问人：伏笔 时间：2023-06-04 19:26:
请问陈版，B公司、C公司为A公司的全资子公司， 2017 年，B公司从外部第三方购买D公司100%股权，产生商誉1000 万， 2018 年商誉减值 300 万， 2019 年商誉减值 500 万， 2020 年商誉减值 200 万， 2021 年，C公司从B公司购买D公司100%股权，形成同一控制下企业合并，现在C公司要编制 2019 至 2021 年三年的合并报表。
问题1:2021年C公司购买D公司股权时，长投入账价值等于=D公司所有者权益在最终控制方合并财务报表中的账面价值份额（假设就等于D公司单体报表）+最终控制方收购D公司而形成的商誉，该商誉是账面价值还是账面余额？账面价值的话等于 0 ，账面余额的话等于 1000 万；假如 2020 年只减值了 100 万， 2021 年同控合并日商誉账面价值还有 100 万，那计算C公司长投时，商誉是加 1000 万账面余额还受加 100 万商誉账面价值？（涉及后面合并抵消）
问题 2 ：合并日抵消分录编制，长投与D公司所有者权益抵消，若以前商誉全部减值了，长投=D公司所有者权益，是否还需 借：商誉 1000 万 贷：商誉减值准备 1000 万？ 若商誉账面价值还剩 100 万，那抵消分录长投和D公司所有者权益差异 100 万是否直接 借：商誉 100 万，还是 借：商誉 1000 万 贷：商誉减值准备 900 万？
问题 3 ：同一控制下合并追溯调整，现在C公司编制 2019 年-2021年合并报表，以前在B公司合并报表层面 2018 年商誉减值 300 万， 2019 年商誉减值 500 万， 2020 年商誉减值 200 万，则C公司合并报表追溯调整时，是否 2019 年度也要追溯调整商誉减值 500 万， 2020 年减值 200 万，对应C公司合并报表资产减值损失，从而影响C公司追溯调整合并报表的净利润？若影响，该损失是算经常性还是非经损益？

回答人：chenyiwei
1 、是账面价值。鉴于 2021 年同一控制下合并发生时，该商誉已全额减值，故其账面价值为零。如果 2020 年只减值 100 万，账面价值 100 万，则同样下推到C公司个别报表和合并报表中的商誉账面价值就是 100 万。
2 、合并报表层面是需要的。因为在C的合并报表中，应自B2017年收购D时起将其纳入合并报表范围，当时商誉账面价值是 1000 万。后续在B的合并报表中体现的商誉逐年减值过程也应“下推”到C公司追溯重述后的历年合并报表中。因此合并报表中要分别反映出商誉的原值和减值准备，在追溯重述后的前期利润表中应体现出历年的商誉减值损失。因为这些商誉减值损失是发生于同一控制下合并的合并日之前，所以属于非经常性损益（作为“同一控制下企业合并产生的子公司期初至合并日的当期净损益”）。